最　高　行　政　法　院　裁　定　　　　　　　　　九十三年度裁字第一五八八號
　　上　訴　人　乙○○
　　被 上訴 人　內政部
　　代　表　人　蘇嘉全
右當事人間因臺灣地區與大陸地區人民關係條例事件，上訴人對於中華民國九十二年
七月二日臺北高等行政法院九十二年度簡字第八五號判決，提起上訴，本院裁定如左
：
　　主  文
上訴駁回。
上訴審訴訟費用由上訴人負擔。
　　理  由
按對於適用簡易程序之裁判提起上訴或抗告，須經本院許可，且該許可以訴訟事件所
涉及之法律見解具有原則性者為限，行政訴訟法第二百三十五條定有明文。次按「臺
灣地區人民進入大陸地區，應向主管機關申請許可。」、「違反第九條第一項規定者
，處新臺幣二萬元以上十萬元以下罰鍰。」亦分別為臺灣地區與大陸地區人民關係條
例九條第一項及第九十一條所明定。而本件上訴人於民國九十一年五月六日未經申請
主管機關許可，進入大陸地區，被上訴人以九十一年六月二十七日台內警字第○九一
○○七九九○五號罰鍰處分書處上訴人新台幣（下同）三萬元。上訴人不服，提起訴
願，亦遭駁回，遂提起本件訴訟。原審法院則略以：本件係行政院海岸巡防署海洋巡
防總局第九（金門）海巡隊以九十一年五月九日（九十一）洋局九偵字第○九八二號
函送該隊查獲金門籍漁樂漁船「CTF0--0 000000海鷗一號」涉嫌違反入出國及移民法
案，移請被告所屬入出境管理局辦理，有該函影本附卷可稽。次觀前開函所附調查筆
錄，同行團員二十三人中，已有十六人坦承進入大陸地區，對於進入大陸地區的時間
、地點、及住宿地方，皆有所陳述，上訴人陳稱：「報關後就隨船出遊，靠港後就在
廈門了，上岸才知是廈門港」、「約十五時三十分達廈門港。」、、「上岸後隨即用
餐後就休息了，我更正一下，我們五月六日十五時三十分是從漳州上岸的」、「是的
，接下來是隔天（五月七日），行程就於廈門市區○街（到處看看）」、「五月七日
接下來就用餐、休息，再來，就是五月八日十一時許，即從廈門港返回金門，不料卻
發生火災」等語。其夫鄒國忠亦陳稱：「我所乘的船為海鷗一號，船長是誰我不知道
，我是由同學甲○○認識導遊，而乘坐船艇出海，我所乘的船從五月六日號下午一點
左右由新湖漁港出船艇有報關出港，我們六號下午五點左右到達漳州，五月七日到廈
門遊玩，六號下午五點上岸才知地點是漳州，我並不知到達地點是何處，全由導遊安
排。我只知道導遊姓陳是個男性。」等語。另其他團員葉容嬌，在調查筆錄中坦承，
進入大陸地區後，因所乘坐的巴士在碼頭故障，待修好後前往飯店，於隔日在市區乘
遊覽巴士至景點；另團員林重義、吳繡如二人在調查筆錄中亦坦承至泉州及鼓浪嶼遊
玩，並住宿泉州湖美飯店及廈門鑫○飯店。足證上訴人及同團團員共二十三人未經申
請主管機關許可，進入大陸地區事證明確。被上訴人以九十一年六月二十七日台內警
字第○九一○○七九九○五號罰鍰處分書裁處上訴人三萬元，核無不合，訴願決定予
以維持，亦無違誤。原審因而依簡易程序判決駁回上訴人之訴。本院經核原審判決並
無違誤。茲上訴意旨仍執詞略謂原審判決就上訴人對被上訴人不分情節輕重，逕予新
台幣三萬元之處分，嚴重違反「比例原則」、「平等原則」、「有利及不利一併注意
原則」；復就被上訴人未於處分書中陳明裁量權行使結果之理由，顯有裁量怠惰致違
反裁量義務等以不作為之方式濫用權力之行為，均未予指摘，該判決不適用行政程序
法等明文規定，係屬違背法令。另法律賦予行政機關裁量權限，使行政機關於適用法
律對具體個案作成決定時，得按照個案情節，在法律劃定之範圍為適當之處分，使其
罰過相當，而無輕重失衡之情形，此不但為其權力，亦為其義務。若不分情節輕重，
則為裁量怠惰，乃違反裁量義務，而以不作為之方式濫用權力。原處分並無隻字片語
論及上訴人違規情節或違規所造成結果之輕重，逕處以三萬元之罰緩，原審未予指摘
，難謂有理由。原審既調卷認定火警發生時間為下午一時許，而認詢問調查係於同日
下午四時五分開始，似有三小時左右之回復心志時間，仿若中間船隻呼救時間、海巡
隊備勤、出動、前往、實施搜救至安置人員時間均憑空消失，其論斷已顯然違背論理
及經驗法則，難謂有理由。爰請廢棄原判決，並撤銷訴願決定及原處分等語。本院經
核上訴論旨，旨在以其對法律上見解之歧異，指摘原審判決、訴願決定及原處分不當
，然並無所涉及之法律見解具有原則性，揆之首揭規定，其上訴即不應許可，應予駁
回。
依行政訴訟法第二百四十九條第一項前段、第一百零四條、民事訴訟法第九十五條、
第七十八條，裁定如主文。
中　　華　　民　　國　　九十三　　　年　　　十二　　　月　　　九　　　　日
                    最 高 行 政 法 院  第 四 庭
                                審 判 長 法  官　　　徐　樹　海
                                         法  官      廖  宏  明
                                         法  官　　　吳  錦  龍
                                         法  官　　　黃  合  文
                                         法  官　　　林  茂  權
右  正  本  證  明  與  原  本  無  異
　　　　　　　　　　　　　　　　　　　　 法院書記官　王  褔  瀛
中　　華　　民　　國　　九十三　　　年　　　十二　　　月　　　九　　　　日
